臺灣高等法院高雄分院刑事裁定　　　　 96年度交抗字第224號
抗　告　人　交通部公路總局高雄區監理所澎湖監理站
法定代理人　乙○○
受處分人　　甲○○
上列抗告人因受處分人違反道路交通管理處罰條例案件，不服臺
灣澎湖地方法院中華民國96年10月4 日裁定（96年度交聲字第11
號），提起抗告，本院裁定如下：
    主  文
抗告駁回。
    理  由
一、本件抗告意旨略以：按緩起訴者乃附條件的不起訴處分，亦
    即是不起訴的一種，此觀諸刑事訴訟法第256 條規定自明。
    檢察官為緩起訴處分時依刑事訴訟法第253條之2第1 項規定
    對被告所為之指示及課予之負擔，係一種特殊的處遇措施，
    並非刑罰；因此刑事案件經檢察官為緩起訴處分確定後，宜
    視同不起訴處分確定，依行政罰法第26條第2 項規定，得依
    違反行政法上義務規定裁處之，此有法務部行政罰法諮詢小
    組第一次會議紀錄結論可資參照。故本件澎監違裁字裁84-T
    00000000號裁決書處罰異議人違規罰鍰新台幣3 萬4500 元
    部分，於法有據，謹請依法撤銷原審裁定，更為適法之裁定
    云云。
二、按94年2月5日公布、95年2月5日施行之行政罰法第26條規定
    ：「一行為同時觸犯刑事法律及違反行政法上義務規定者，
    依刑事法律處罰之。但其行為應處以其他種類行政罰或得沒
    入之物而未經法院宣告沒收者，亦得裁處之。前項行為如經
    不起訴處分或為無罪、免訴、不受理、不付審理之裁判確定
    者，得依違反行政法上義務規定裁處之。」，此即所謂一事
    不二罰原則。次按被告所犯為死刑、無期徒刑或最輕本刑3
    年以上有期徒刑以外之罪，檢察官參酌刑法第57條所列事項
    及公共利益之維護，認以緩起訴為適當者，得定1 年以上3
    年以下之緩起訴期間為緩起訴處分，其期間自緩起訴處分確
    定之日起算；又被告於緩起訴期間內，有下列情形之一者，
    檢察官得依職權或依告訴人之聲請撤銷原處分，繼續偵查或
    起訴：(一)於期間內故意更犯有期徒刑以上刑之罪，經檢察官
    提起公訴者；(二)緩起訴前，因故意犯他罪，而在緩起訴期間
    內受有期徒刑以上刑之宣告者；(三)違背第253 條之2 第1 項
    各款之應遵守或履行事項者，刑事訴訟法第253 條之1 第1
    項、第253 條之3 第1 項分別定有明文。準此，被告經檢察
    官為「緩起訴」處分者，於「緩起訴」之猶豫期間內，其最
    後是否會被檢察官提起公訴？猶懸而未定，意即「緩起訴」
    處分於猶豫期間內尚未具有實質之確定力，檢察官於期間內
    ，可對被告繼續觀察，此時若被告顯無反省警惕之情或根本
    欠缺反省警惕之能力，檢察官得依職權或依告訴人之聲請，
    將被告「緩起訴」處分撤銷。
三、經查：本件受處分人甲○○對於96年8 月13日03時47分許酒
    後駕車之事實並不爭執，復有澎湖縣警察局舉發違反道路交
    通管理事件通知單一紙在卷可憑，堪以認定。惟受處分人前
    開酒後駕車之行為，除構成道路交通管理處罰條例第35條第
    1 項第1 款之交通違規事由外，亦已合於刑法第185 條之3
    服用酒類不能安全駕駛動力交通工具而駕駛罪之構成要件，
    然上開酒後駕車之行為業據移送臺灣澎湖地方法院檢察署處
    理，該署檢察官於96年8 月15日以95年度速偵字第59號為緩
    起訴處分，此有臺灣高等法院被告前案紀錄表附卷可參。按
    行政罰法第26條明訂一事不二罰原則，且應受行政罰之行為
    如經不起訴處分或為無罪、免訴、不受理、不付審理之裁判
    「確定」者，始得依違反行政法上義務規定裁處之，上開法
    條並未包括「緩起訴處分」在內，雖「緩起訴處分」最終使
    被告免於刑事訴追之效果，與「不起訴處分」之效果相同，
    惟緩起訴處分另須於一定期間內遵守或履行刑事訴訟法第
    253 條之2 各款所規定之事項，故緩起訴處分是否即等同不
    起訴處分，本於對受處分人不利益之規定不得任意擴張解釋
    之原則，行政罰法第26條第2 項所謂「不起訴處分確定」之
    規定，是否包括「緩起訴處分」，固有疑義，然依行政罰法
    第26條第2 項之立法意旨，必須待緩起訴處分實質確定時，
    受處分人才最終地確定免於受刑事訴追，原處分機關始得為
    行政裁罰，亦即在緩起訴期間內即猶豫期間期滿前，該緩起
    訴處分仍有被撤銷之可能，此時原處分機關若依法為行政裁
    決，將使受處分人有同時遭受行政處罰及刑事訴追之危險，
    顯與行政罰法第26條規定之立法意旨相違背，從而原處分機
    關之裁決，難認允當，原裁定將該處分關於罰鍰3 萬4,500
    元部分撤銷，並無不合。至法務部行政罰法諮詢小組上開決
    議，與法律規定不合，對法院並無拘束力。抗告意旨指摘原
    裁定不當，為無理由，應予駁回。
四、據上論結，應依道路交通案件處理辦法第26條，刑事訴訟法
    第412條，裁定如主文。
中　　華　　民　　國　　96　　年　　11　　月　16 　　日
                  刑事第七庭    審判長法  官    莊飛宗
                                      法  官    邱明弘
                                      法  官    黃憲文
以上正本證明與原本無異。
不得再抗告。
中　　華　　民　　國　　96　　年　　11　　月　16 　　日
                                      書記官    施耀程
